臺灣高等法院臺南分院民事判決　92年度重訴字第2號
原　　　告　丁○○
　　　　　　乙○○
　　　　　　甲○○
共　　　同
訴訟代理人　何永福　律師
複代 理 人　蕭敦仁　律師
　　　　　　林彥百　律師
　　　　　　奚淑芳　律師
　　　　　　黃木春　律師
被　　　告　丙○○
上列當事人間因殺人未遂侵權行為損害賠償事件，原告向本院刑
事庭提起附帶民事訴訟，經本院刑事庭移送前來（91年重附民字
第289號)，本院於94年5月24日言詞辯論終結，茲判決如下：
    主  文
被告應給付原告丁○○新臺幣參佰壹拾萬柒仟捌佰參拾肆元；給
付原告乙○○新台幣陸拾伍萬伍仟捌佰零貳元；給付原告甲○○
新台幣肆拾陸萬壹仟零參拾陸元；及均自民國九十一年十月一日
起，至清償日止，按年利率百分之五計算之利息。
訴訟費用由被告負擔百分之五十，餘由原告丁○○負擔百分之四
十六、乙○○負擔百分之二、甲○○負擔百分之二。
本判決第一項於原告丁○○以新臺幣壹佰零參萬陸仟元、原告乙
○○以新台幣貳拾壹萬捌仟元、原告甲○○以新台幣拾伍萬參仟
元為被告供擔保後，得假執行。
原告其餘之訴及假執行之聲請均駁回。
    事實及理由
一、按刑事附帶民事訴訟經刑事法院以裁定移送民事庭後，即成
    為獨立之民事訴訟，既無非俟刑事訴訟解決，民事訴訟即無
    從或甚難判斷之情形，民事法院當可自行調查審理，不受刑
    事法院認定事實之拘束，即無在刑事訴訟程序終結前，停止
    訴訟程序之必要（最高法院69年度台上字第46號判決、78年
    度台抗字第263號裁定參照）。本件被告之刑事訴訟雖尚在
    最高法院審理中，惟本院認被告有無侵權行為，並無無從或
    甚難判斷之情形，即無在刑事訴訟程序終結前，停止本件訴
    訟程序之必要。又原告甲○○原起訴請求醫療費新臺幣（下
    同）1萬2706元，嗣於94年5月23日追加其請求為5萬1036元
    ，核屬民事訴訟法第255條第1項第3款所定擴張應受判決事
    項之聲明，應予准許。
二、原告起訴主張：被告因懷疑其子蔡中憲之前係遭原告丁○○
    等所毆打，而於90年8月11日凌晨零時20分許，夥同另二名
    姓名不詳之男子，分持柴刀及鋁棒，至嘉義市○○路549號
    「奪標ＫＴＶ」前停車場，砍殺原告丁○○、乙○○、甲○
    ○三人，致原告丁○○受有胸椎第七、八節穿刺傷併脊髓損
    傷；原告甲○○受有左尺骨開放性骨折、左手多處裂傷併肌
    腱斷裂；原告乙○○受有左耳不完全性截斷、顏面裂傷、左
    中指肌腱斷裂之傷害。爰依民法第184條、第193條及第195
    條之規定，分別請求被告給付下列金額:
　(一)原告丁○○部分:
　　已支出醫療費4萬2374元、將來須再支出4萬元，減少工作損
    失453萬8170元，看護費42萬元，精神慰藉金200萬元，合計
    704萬0544元。
  (二)原告乙○○部分:
    醫療費4萬3802元，看護費1萬2000元，精神慰藉金80萬元，
    合計85萬5802元。
　(三)原告甲○○部分:
    醫療費5萬1036元，看護費1萬元，精神慰藉金60萬元，合計
    66萬1036元。
　  及均自起訴狀繕本送達翌日起至清償日止，按週年利率5%計
    算之利息。並均願供擔保，請准予宣告假執行。
三、被告則否認有殺傷原告三人之侵權行為，辯稱：案發時伊在
    嘉義縣民雄鄉工場內作交趾陶，當晚有證人翁素英前來購買
    九龍盤交趾陶，伊不可能至嘉義市○○路「奪標ＫＴＶ」砍
    殺原告云云，而聲明駁回原告之訴。
四、查被告於90年8月11日凌晨零時20分許，夥同另二名不詳姓
    名成年男子，由丙○○持柴刀一把，另一名不詳成年男子則
    持鋁棒一支，至嘉義市○○路549號「奪標ＫＴＶ」前停車
    場，毆打及殺傷原告丁○○、乙○○、甲○○三人，造成丁
    ○○胸椎第七、八節穿刺傷併脊髓損傷，乙○○左耳不完全
    性截斷、顏面裂傷、左中指肌腱斷裂，甲○○左尺骨開放性
    骨折、左手多處裂傷併肌腱斷裂等情，有原告三人所提嘉義
    基督教醫院診斷證明書附卷可稽（見本院卷(一)第33至35頁）
    ，被告對於原告三人之傷情亦不為否認。被告雖以上開情詞
    置辯。惟據現場目擊證人柯嘉婷於刑案偵查中陳稱：我看到
    有人衝過來，並手持柴刀，他是由甲○○後面過來，原本我
    以為他只是打甲○○，我弟弟乙○○問他為何事，結果被告
    說，沒有你事，你要跳出來挺，言畢，即以砍甲○○之柴刀
    ，砍我弟弟乙○○，我弟弟他們邊擋邊退，快到馬路上，突
    然車上下來二人，其中一人是持鋁棒，另一人在車邊，持鋁
    棒的過來打乙○○、丁○○等語（見臺灣嘉義地方法院檢察
    署90年度偵字第5790號卷第45頁背面）。柯嘉婷於臺灣嘉義
    地方法院刑案審理中並陳稱：當天是被告持刀殺乙○○，我
    有親眼看到等語（見臺灣嘉義地方法院91年度訴字第45號刑
    事卷53頁）。而案發當時雖為凌晨零時20分許之夜間，惟現
    場係停車場，夜間仍有照明，光源充足，有現場照片2張附
    卷可考（見刑案一審卷第85頁），證人柯嘉婷之指認，應無
    錯誤之可能。況經本院刑事庭將被告丙○○及原告丁○○、
    甲○○、乙○○、證人柯嘉婷，囑託法務部調查局進行測謊
    結果顯示，原告乙○○就案發時其係遭丙○○所砍傷乙節，
    經測試無情緒波動之反應，研判未說謊；目擊證人柯嘉婷就
    乙○○係被丙○○砍傷，不知丁○○是被誰砍傷，二項經測
    試無情緒波動反應，研判未說謊。另原告甲○○部分則因測
    試結果無法獲致有效反應，不能研判有無說謊。原告丁○○
    則因有背傷、身體不適，不宜測謊。此有法務部調查局91年
    8月30日調科參字第09100456270號測謊報告書在卷可憑（見
    本院91年度上訴字第649號刑事卷第56頁），益證被告之辯
    解不足採取。被告雖舉證人翁素英作為其不在場之證明，然
    經刑事法院隔離訊問結果，翁素英及被告之陳述多有矛盾：
    就翁素英係何時到達被告之交趾陶工場言之，翁素英陳稱
    ：買九龍盤那次，我是自己去的，當場沒有其他的人，我是
    晚上11、2點到民雄交趾陶工場云云；被告則陳稱：89年8月
    11日凌晨零時20分事發時我人在民雄鄉○○街作交趾陶處，
    翁素英找我要買交趾陶九龍盤，翁素英她人在那邊約有3、4
    個小時，她是晚上8、9點去我那邊的云云。就買賣九龍盤
    交趾陶之價格言之，翁素英陳稱：伊有買過交趾陶一次，是
    九龍盤，為2萬元云云；被告則陳稱：翁素英找我買交趾陶
    九龍盤，約3萬5千元云云。就買賣現場是否存有其他交趾
    陶成品言之，翁素英陳稱：到丙○○那邊是直接看九龍盤，
    當時成品只有九龍盤，丙○○他還有介紹我看關公其他未完
    成物品云云；被告則陳稱：翁素英一去就說要買九龍盤，當
    天在工廠裡除了九龍盤外，還有其他成品交趾陶，如關公、
    老虎、彌勒、麻姑等云云（見台灣嘉義地方法院91年度訴字
    第45號刑事卷第134頁以下）。顯見證人翁素英所為關於被
    告不在場之證言係勾串之詞而無法一致，自不足採信。再者
    ，被告因本件侵權行為涉犯殺人未遂刑責部分，亦經本院刑
    事庭以91年度上訴字第649號判處有期徒刑八年在案，是被
    告委有原告三人主張之侵權行為足以採信。
五、按因故意或過失，不法侵害他人之權利者，負損害賠償責任
    。不法侵害他人之身體或健康，對於被害人因此喪失或減少
    勞動能力，或增加生活上之需要時，應負損害賠償責任。不
    法侵害他人之身體，被害人雖非財產上之損害，亦得請求賠
    償相當之金額。民法第184條第1項前段、第193條第1項及第
    195條第1項定有明文。原告等依侵權行為之法律關係請求被
    告賠償其損害，自屬有據。茲就原告三人請求之金額應否准
    許，分別審酌如下：
（一）原告丁○○部分：
　　(一)醫療費：
      原告丁○○主張其受傷後支出救護車、醫療費共4萬2374
      元，並提收據6紙為證（見本院卷(一)第25、26頁），將來
      仍須再支出4萬元，合計8萬2374元云云。查其中健保病床
      差額費1萬2000元，非屬必要費用，又將來醫療費4萬元，
      原告並未舉證以實其說，亦難以認為係屬必要費用，均應
      予扣除。其餘3萬0374元，核屬必要費用，應予准許。
    (二)看護費：
  　　原告主張其因胸椎第三至第八脊髓受刀貫穿性傷害，造成
      左側下肢癱瘓，自案發90年8月11日至91年9月25日起訴時
      止計410日，均須仰賴他人照料，因而支付42萬元看護費
      用（平均每日為1024元，元以下四捨五入）。查原告此部
      分之請求雖未提出收據，惟依台北榮民總醫院94年4月15
      日北總企字第0940030225號函所載，原告丁○○係因上述
      傷害於90年8月11日接受手術治療，之後門診追蹤至92年1
      月27日，此後不需他人照顧生活起居 (見本院卷(二)第10頁
      )，本院審酌原告之傷勢已至左側下肢癱瘓之程度，及目
      前民間看護費之行情價格每日約2千元，原告請求42萬元
      之看護費，尚稱合理，應予准許。
    (三)減少工作損失：
　    原告主張遭被告殺傷致下肢癱瘓，導致中度殘障，已喪失
      30%之工作能力，得請求自20歲至65歲減少工作能力之損
      失，按照目前法定每月最低工資1萬5800元之標準計算為
      453萬8170元云云。查原告為71年12月23日出生，有戶籍
      謄本可稽（見本院卷(一)第36頁）; 又其傷勢之復原，下肢
      已恢復肌力4(正常5)，故減少勞動能力應約為20至30%等
      情，有上開台北榮民總醫院該院94年4月15日北總企字第0
      940030225號函可考，本院認原告減少工作能力之損失以
      25%計算為合理。而90年8月11日案發時原告之年齡約19歲
      8個月，自20歲成年至勞工強制退休年齡60歲，期間為40
      年，原告以低於目前法定每月最低工資額即1萬5800元之
      標準，再依霍夫曼公式扣除中間利息計算，其一次給付金
      額為105萬7460元，應予准許。計算式為：[15800×12×
      22.00000000（此為應受扶養40年之霍夫曼係數）×25%]
      =0000000（小數點以下四捨五入）。其餘逾此部分之請求
      不應准許。
    (四)精神慰藉金：
      按慰藉金之賠償，以人格權遭受侵害，使精神上受有痛苦
      為必要，至其核給之標準固與財產上損害之計算不同，惟
      非不可斟酌雙方身分、資力與加害程度，及其他各種情形
      核定相當之數額（最高法院51年台上字第223號判例參照
      ）。查原告因被告之加害而受有如上所述之傷害，並經嘉
      義市政府判定為中度肢體障礙，有身心障礙手冊可稽（見
      本院卷(一)第32頁），其精神上嚴重受創應屬無疑。查被告
      初中畢業，原作交趾陶為業，現失業中，90年度有營利所
      得22萬4491元，名下除有2002年份2000cc自小客車一輛外
      ，並無其他財產; 原告則無所得資料，此有財政部財稅資
      料中心92年1月29日資五字第92014362號函可稽 (見本院
      卷(一)第43、45、46頁)，本院審酌兩造身份地位、經濟狀
      況及原告之痛苦情狀，認原告請求之精神慰藉金以160萬
      元為適當，逾此部分之請求，不應准許。
（二）原告乙○○部分：
　  (一)醫療費：原告支出之醫療費為4萬3802元，有收據1紙可稽
    （見本院卷(一)第27頁。原告原名為柯承安），應予准許。
　　(二)看護費：
      原告主張因左耳不完全性截斷、顏面裂傷、左中指肌腱斷
      裂住院6天，住院期間需別人照顧，有嘉義基督教醫院94
      年3月15日（94）嘉基醫字第0325號函可考（見本院卷(一)
      第223頁)，其看護費每日以2000元計算，合計為1萬2000
      元，核屬必要費用，應予准許。
    (三)精神慰藉金：
　  　原告因被告之侵權行為受有如上所述之傷害，而須接受肌
      腱修補手術、耳朵重建、顏面裂傷修補手術治療，顏面永
      遠留有刀疤，影響觀感，其精神上受有痛苦，自不待言。
      查被告之經濟情況已如上述；而原告並無所得資料，此有
      財政部財稅資料中心92年1月29日資五字第92014362號函
      可稽（見本院卷(一)第43、45、46頁），本院審酌兩造之身
      份地位、經濟狀況及原告之痛苦情狀，認原告請求之精神
      慰藉金以60萬元為適當，其餘逾此部分之請求，不應准許
      。
（三）原告甲○○部分：
　　(一)醫療費：
      原告主張因左臉頰、前臂、背部多處切割傷，左手併肌腱
      斷裂、尺骨開放性骨折，在嘉義基督教醫院及長春堂中醫
      診所接受治療，共支出醫療費5萬1036元，有收據8紙可稽
      （見本院卷(一)第28至31頁），經核均屬必要醫療費用，應
      予准許。
    (二)看護費：  
  　　原告主張因上述傷害住院5天，住院期間需別人照顧，有
      嘉義基督教醫院94年3月15日（94）嘉基醫字第0324號函
      可考（見本院卷(一)第224頁)，其看護費每日以2000元計算
      ，合計為1萬元，核屬必要費用，應予准許。
    (三)精神慰藉金：
　  　原告因被告之侵權行為而受有如上所述傷害，並需接受肌
      鍵修補開放性骨內鋼板固定、撕裂傷縫補手術，則其精神
      上受有痛苦，可以認定。查被告之經濟情況已如前述; 而
      原告並無所得資料，此有財政部財稅資料中心92年1月29
      日資五字第92014362號函可稽 (見本院卷(一)第43、45、46
      頁），本院審酌兩造身份地位、經濟狀況及原告之痛苦情
      狀，認原告請求之精神慰藉金以40萬元為適當，其餘逾此
      部分之請求，不應准許。
六、綜上所述，原告等依侵權行為損害賠償法律關係請求被告賠
    償原告丁○○醫療費3萬0374元、看護費42萬元、減少工作
    損失105萬7460元、精神慰藉金160萬元，合計310萬7834元
    ；賠償原告乙○○醫療費4萬3802元、看護費1萬2000元、精
    神慰藉金60萬元，合計65萬5802元；賠償原告甲○○醫療費
    5萬1036元、看護費1萬元、精神慰藉金40萬元，合計46萬10
    36元；及均自附帶民事起訴狀繕本送達翌日起 (即91年10月
    1日，見附民卷第8頁)，至清償日止，按週年利率5%計算之
    利息，依法有據，應予准許；其餘逾此部分之請求為無理由
    ，應予駁回。又原告陳明願供擔保，聲請宣告假執行，經核
    就其勝訴部分並無不合，爰酌定相當擔保金額准許之；至其
    敗訴部分，則因假執行之聲請已失所依附，應予駁回。
七、本件事證已臻明確，兩造其餘攻擊防禦方法及舉證，核與本
    判決結果不生影響，爰不逐一論述，併此敘明。
據上論結，本件原告之訴為一部有理由，一部無理由，依民事訴
訟法第79條、第390條第2項，判決如主文。
中　　華　　民　　國　　94　　年　 　6　　月　　 7　　日
                  民事第二庭  審判長法　官　吳志誠
　　　　　　　　　　　      　　　　法　官  李文賢
　　　　　　　　　　　      　　　　法　官  楊省三
上為正本係照原本作成。
上訴所得受之利益逾新台幣150萬元者，如對本判決上訴，須於
判決送達後20日內向本院提出上訴狀，未表明上訴理由者，應於
上訴後20日內，向本院提出理由書（須附繕本）。
中　　華　　民　　國　　94　　年　　 6　　月　　 8　　日
                                    書記官  謝淑玉
                                              K
